【裁判字號】    98,訴,1348
【裁判日期】    980724
【裁判案由】    損害賠償
【裁判全文】
臺灣臺中地方法院民事判決              98年度訴字第1348號
原      告  丙○○
訴訟代理人  王耀賢  律師
被      告  乙○○
            甲○○
上列當事人間請求損害賠償事件，經本院於民國98年6月25日言
詞辯論終結，判決如下：
    主      文
被告應連帶給付原告新臺幣陸拾萬元，及民國九十八年四月二十
九日起至清償日止，按週年利率百分之五計算之利息。
原告其餘之訴駁回。
訴訟費用由被告連帶負擔十分之三，餘由原告負擔。
本判決原告勝訴部分，於原告以新臺幣貳拾萬元為被告供擔保後
，得假執行。
原告其餘假執行之聲請駁回。
    事實及理由
壹、兩造爭執要旨：
一、原告主張：被告乙○○為原告之夫，為有配偶之人，被告甲
    ○○明知被告乙○○為有配偶之人，竟基於妨害婚姻及家庭
    之意思，於民國95年12月間某日，在台中市○○路○段1002
    巷52號住處，為性交行為，被告甲○○並因而受孕，於96年
    10月19日產下一女丁○○，故依據民法第184條第1項、第19
    5條第1項前段、第3項之規定提起本件訴訟等語。並聲明：
    (1)被告應連帶給付原告200萬元，及自起訴狀繕本送達被告
    之翌日起至清償日止按週年利率百分之5計算之利息；(2)願
    供擔保，請准宣告假執行。
二、被告對原告主張之事實不爭執，惟以原告請求賠償之金額太
    高，被告無資力負擔為辯，並聲明：原告之訴駁回。
貳、得心證之理由：
一、原告主張之事實，有與所述情節相符之本院98年度中簡字第
    1299號刑事判決在卷可憑，並經本院依職權調取前開刑事卷
    宗全卷查閱無誤，且為被告所不爭執，堪信屬實。
二、按因故意或過失，不法侵害他人之權利者，負損害賠償責任
    ；故意以背於善良風俗之方法，加損害於他人者亦同；又不
    法侵害他人之身體、健康、名譽、自由、信用、隱私、貞操
    ，或不法侵害其他人格法益而情節重大者，被害人雖非財產
    上之損害，亦得請求賠償相當之金額；前二項規定於不法侵
    害他人基於父、母、子、女或配偶關係之身份法益而情節重
    大者，準用之，民法第184條第1項、第195條第1項前段、第
    3項分別定有明文。又民法第184條第1項前段規定，以權利
    之侵害為侵權行為要件之一，故有謂非侵害既存法律體系所
    明認之權利，不構成侵權行為。惟同法條後段規定，故意以
    背於善良風俗之方法加害於他人者，亦同。則侵權行為係指
    違法以及不當加損害於他人之行為而言，至於侵害係何權利
    ，要非所問。而所謂違法以及不當，不僅限於侵害法律明定
    之權利，即違反保護個人法益之法規，或廣泛悖反規律社會
    生活之根本原理的公序良俗者，亦同。通姦之足以破壞夫妻
    間之共同生活而非法之所許，此從公序良俗之觀點可得斷言
    ，不問所侵害係何權利，對於配偶之他方應構成共同侵權行
    為。婚姻係以夫妻之共同生活為其目的，配偶應互相協力保
    持其共同生活之圓滿安全及幸福，而夫妻互守誠實，係為確
    保其共同生活之圓滿安全及幸福之必要條件，故應解為配偶
    因婚姻契約而互負誠實之義務，配偶之一方行為不誠實，破
    壞共同生活之圓滿安全及幸福者，即為違反因婚姻契約之義
    務而侵害他方之權利，最高法院55年度台上字第2053號判例
    意旨可茲參照。又婚姻為男女雙方以終身共同生活為目的而
    締結之身份契約，夫妻之一方對於婚姻關係之完整享有人格
    利益，故於婚姻關係中，當事人間互負有貞操、互守誠信及
    維持圓滿之權利與義務，此種利益亦符合民法第195條第3項
    所稱之「基於配偶關係之身份法益」。是通姦及相姦行為使
    被害人對完整圓滿之婚姻生活無法期待，婚姻關係之身份契
    約所賴以維繫之基礎受到重大破壞，被害人之社會評價亦因
    此而受到損害，精神上陷於嚴重痛苦之狀態，可認定相姦及
    通姦為干擾他人婚姻關係情節重大之行為。本件被告二人明
    知被告乙○○之配偶為原告，仍私下通姦，其二人間之通姦
    行為已足以破壞原告夫妻共同生活之圓滿安全及幸福，更影
    響原告基於配偶關係所生之身份法益，原告於婚姻關係中因
    遭此事故而感到悲憤、羞辱、沮喪，其人格法益及基於配偶
    關係之身份法益自受有損害，原告家庭和樂圓滿之美夢因被
    告之通姦行為而破碎，原告所受精神上之痛苦，自難言喻，
    究其情節亦屬重大無訛，是原告依據民法第184條第1項、第
    195條第1項、第3項等規定請求被告賠償所受之非財產上之
    損害即精神慰撫金，自屬有據。
三、按非財產之損害賠償係以人格權遭遇侵害，使精神上受有痛
    苦為必要，其核給之標準固與財產上損害之計算不同，然非
    不可斟酌雙方身份資力與加害程度，及其他各種情形核定相
    當之數額，最高法院51年度台上字第223號著有判例。查原
    告現年33歲，學歷為前樹德工學院（現修平技術學院）夜間
    二專部畢業，畢業後並未就業，直至95年間始於自助餐廳擔
    任服務員工作（從事打菜、收拾碗盤、垃圾等工作）至今，
    每月薪水介於2萬元至3萬元之間，被告乙○○現年37歲，前
    樹德工學院（現修平技術學院）夜間二專部畢業（與原告原
    為同學關係），畢業前先以半工半讀從事冷氣維修工作，於
    87年6月畢業後，則與原告母親戊○○合夥從事廢五金回收
    工作，直至98年4月初，目前並無工作，被告甲○○現年為
    25歲，台中家商夜間部食品部烘焙科畢業，畢業後，從在指
    甲油加工廠從事作業員4至5年，其後於飲料店打零工2至3年
    ，93年起即無工作至今，並審酌兩造之財產（詳如稅務電子
    閘門資料查詢表3份附卷可憑），及被告自承曾將其原有房
    屋出售，並獲取房價3百餘萬元等情，另參酌被告通姦行為
    產下一女丁○○，使原告圓滿家庭因此破裂等一切情形，認
    原告請求精神慰撫金200萬元，尚屬過高，應核減為60萬元
    較為妥當。
四、綜上所述，原告主張被告之通姦行為，致其受有非財產上之
    損害，依民法第184條第1項、第185條、第195條第1項及第3
    項之規定，請求被告連帶給付精神慰撫金60萬元及自起訴狀
    繕本送達被告翌日（即98年4月29日）起至清償日止，按年
    息百分之5計算之利息，為有理由，應予准許；逾此範圍之
    請求，即屬無據，應予駁回。
五、本件就原告勝訴部分，原告陳明願供擔保請准宣告假執行，
    核無不合，爰酌定相當擔保金額准許之。至於原告敗訴部分
    ，其假執行之聲請，因失所依附，應予駁回。
參、訴訟費用負擔之依據：民事訴訟法第79條、第85條第2項。
中    華    民    國    98    年    7     月    24    日
                  民事第三庭    法  官  許石慶
正本係照原本作成。
如對本判決上訴，須於判決送達後20日內向本院提出上訴狀。
中    華    民    國    98    年    7     月    24    日
                                書記官


司法院資訊處製作；財團法人民間司法改革基金會備份。
